【裁判字號】    99,台上,1515
【裁判日期】    990312
【裁判案由】    違反毒品危害防制條例
【裁判全文】
最高法院刑事判決            九十九年度台上字第一五一五號
上訴人  甲○○
                
              
              
上列上訴人因違反毒品危害防制條例案件，不服台灣高等法院台
南分院中華民國九十七年三月二十八日第二審判決（九十七年度
上訴字第二二七號，起訴案號：台灣雲林地方法院檢察署九十六
年度毒偵字第一二四四號），提起上訴，本院判決如下：
    主  文
上訴駁回。
    理  由
按刑事訴訟法第三百七十七條規定：上訴於第三審法院，非以判
決違背法令為理由，不得為之。是提起第三審上訴，應以原判決
違背法令為理由，係屬法定要件。如果上訴理由書狀並未依據卷
內訴訟資料，具體指摘原判決不適用何種法則或如何適用不當，
或所指摘原判決違法情事，顯與法律規定得為第三審上訴理由之
違法情形不相適合時，均應認其上訴為違背法律上之程式，予以
駁回。又不服地方法院之第一審判決而上訴者，須提出上訴書狀
，並應敘述具體理由，為上訴必備之程式。倘所提出之書狀未敘
述上訴理由，或僅曾以言詞陳述上訴理由者，均應於上訴期間屆
滿後二十日內補提理由書於第一審法院。逾期未補提者，原審法
院應定期間先命補正。其上訴書狀已敘述理由，但所敘述者非屬
具體理由，則屬不符上訴之法定程式，由第二審法院以其上訴不
合法律上程式，判決駁回，不生定期命補正之問題。此觀刑事訴
訟法第三百五十條第一項、第三百六十一條、第三百六十二條及
第三百六十七條之規定自明。且所謂不服第一審判決之具體理由
，必係依據卷內既有訴訟資料或提出新事證，指摘或表明第一審
判決有何採證認事、用法或量刑等足以影響判決本旨之不當或違
法，而構成應予撤銷之具體事由，始克當之；倘僅泛言原判決認
定事實錯誤、違背法令、量刑失之過重或輕縱，而未依上揭意旨
指出具體事由，或形式上雖已指出具體事由，然該事由縱使屬實
，亦不足以認為原判決有何不當或違法者，皆難謂係具體理由，
俾與第二審上訴制度旨在請求第二審法院撤銷、變更第一審不當
或違法之判決，以實現個案救濟之立法目的相契合，並節制濫行
上訴。本件原判決以：上訴人不服第一審判決（係依上訴人之自
白及卷附檢驗上訴人尿液之台灣檢驗科技股份有限公司濫用藥物
檢驗報告等卷內證據資料，認定上訴人施用第一級毒品海洛因犯
行明確，乃論上訴人以施用第一級毒品罪，處有期徒刑八月），
其第二審上訴理由略謂：上訴人坦承犯行，有悔改之心，又有正
當職業，且家中有年邁父親須扶養、一對子女分別就讀國中三年
級、高中二年級，正需要費用，如入監執行，家中頓失依靠，感
覺本案判的有點重，懇請從輕發落，保證絕不再犯云云，並未就
第一審判決有何違法或不當為具體指摘，難認已敘明具體理由；
且第一審判決已考量上訴人犯後坦承犯行，並有悔意等情狀，在
法定刑度而為量刑，並無不當。上開上訴意旨，核係就第一審判
決已審酌事項，再事指摘，難謂係已提出具體理由，其上訴不合
法律上之程式，爰依刑事訴訟法第三百六十七條前段之規定，駁
回其在第二審之上訴，並不經言詞辯論為之等情，揆諸首揭說明
，尚無不合。上訴意旨仍執前詞，並略稱：(1)原判決以上訴人所
提理由並非具體，未命補正即予駁回，而認未提理由者始須命補
正，係侵害上訴人之上訴權，有適用法則不當之違法。(2)第一審
判決對於量刑時所載上訴人犯罪目的、手段、所生之危害或損害
等，僅空泛其詞，並未實質審酌，又未考量犯人生活狀況、品行
、智識程度、資力及因犯罪所得利益等，與刑法第五十七條之規
定難謂俱符，請求量處六月以下有期徒刑等語。惟查第一審判決
已說明其審酌量刑之情形，並在法定刑度內而為量刑，尚無逾越
法律規定範圍或濫用權限情事，原判決以上訴人於第二審上訴意
旨泛指第一審量刑過重，並非對於第一審判決有何違法或不當為
具體指摘，難認已敘明具體理由，乃以其上訴不合法律上之程式
，而從程序上予以駁回，於法自無不合。其餘上訴意旨，則係置
原判決所為明白論斷於不顧，並非依據卷內資料就原判決以上揭
程序上理由駁回其第二審上訴，如何不適用何種法則或適用不當
為具體指摘，難認已符合首揭法定之第三審上訴要件。綜上說明
，應認本件上訴違背法律上之程式，予以駁回。
據上論結，應依刑事訴訟法第三百九十五條前段，判決如主文。
中    華    民    國  九十九  年    三    月   十二   日
                      最高法院刑事第九庭
                          審判長法官  邵  燕  玲
                                法官  李  伯  道
                                法官  孫  增  同
                                法官  李  英  勇
                                法官  施  俊  堯
本件正本證明與原本無異
                                      書  記  官
中    華    民    國  九十九  年    三    月   十九   日
                                                       s

司法院資訊處製作；財團法人民間司法改革基金會備份。
